【裁判字號】    99,台上,7207
【裁判日期】    991118
【裁判案由】    殺人未遂
【裁判全文】
最高法院刑事判決            九十九年度台上字第七二０七號
上  訴  人  黃俊傑
選任辯護人  許巍騰律師
上列上訴人因殺人未遂案件，不服台灣高等法院中華民國九十八
年一月二十二日第二審判決（九十七年度上訴字第五九二０號，
起訴案號：台灣桃園地方法院檢察署九十七年度偵緝字第一四九
號），提起上訴，本院判決如下：
    主  文
原判決撤銷，發回台灣高等法院。
    理  由
本件原判決以上訴人黃俊傑提起第二審上訴，未敘述具體理由，
因認其上訴違背法律上之程式，予以駁回；固非無見。
惟查：（一）不服地方法院之第一審判決而上訴者，應向管轄第
二審之高等法院為之；上訴書狀應敘述具體理由，刑事訴訟法第
三百六十一條第一項、第二項定有明文。此所謂「應敘述具體理
由」，係指就不服之判決須為具體之指摘而言，如僅泛稱原判決
認事用法或量刑不當、採證違法、判決不公等，固非屬具體理由
；然上訴書狀就其所主張第一審判決有違法或不當之情形，倘已
舉出相關之具體事由足為其理由所憑，自非徒托空言或漫事指摘
，縱其所舉理由經調查結果並無可採，要屬上訴有無理由之範疇
，尚難遽謂未敘述具體理由。本件上訴人不服第一審之科刑判決
，於法定期間內提起第二審上訴。該上訴理由狀略載：(1)共同被
告對於其他共同被告之案件而言，為被告以外之第三人，本質上
屬於證人，為確保被告對證人之詰問權，證人於審判中，應依法
定程序，到場具結陳述並接受被告之詰問，其陳述始得作為認定
被告犯罪事實之判斷依據。故為保障被告之詰問權，即令共同被
告之警詢、偵訊筆錄或其它陳述縱具證據能力，仍應以證人之身
份予以傳訊，令被告有行使詰問權之機會。本件第一審未予以傳
訊共同被告王○○、馮○○（姓名、年籍均詳卷）為證人行交互
詰問，即遽為判決，自有證據調查未盡之違法。(2)上訴人雖與被
害人彭○○（姓名詳卷）因口角而產生爭執，然主觀上無殺人之
動機，上訴人僅找小Ｐ（姓名不詳）前來，與小Ｐ所找來之證人
王○○、馮○○素不相識，另依共同被告馮○○證述：上訴人與
小Ｐ之棒球棍遭被害人夾住，其打被害人時，被害人是站著；證
人張偉溢證稱其至現場時，被害人意識尚清醒等情；再比對錄影
帶顯示，當時王○○雙手同握棍棒高舉過頭，而是時即其及小Ｐ
之棍棒遭被害人所夾住，自可能係王○○攻擊被害人之頭部，而
非上訴人所攻擊。是其未使用足以致命之武器攻擊被害人，並於
被害人倒地後即離去，均難認上訴人有殺人之故意。第一審就此
有利於上訴人部分未詳加勾稽，即遽以認定上訴人攻擊被害人之
頭部，顯有判決理由不備之違法等情。經核上訴人之第二審上訴
理由狀既指稱第一審未傳訊共同被告王○○、馮○○為證人行交
互詰問，有證據調查未盡及指稱該判決未審酌卷內對上訴人有利
之證據等語，能否謂未敘述具體理由？原審是否毋庸就其主張之
事由，調查並判斷有無理由？不無斟酌之餘地。原判決未詳酌上
述卷內資料，逕以「被告既未依據卷內既有訴訟資料或提出新事
證，指摘或表明原審判決有何採證認事、用法或量刑等足以影響
判決本旨之不當或違法，而構成應予撤銷之具體事由，揆諸上開
說明，均難謂已敘明具體理由」，因認其第二審上訴違背法律上
之程式而予以駁回，要難謂為適法。（二）有罪之判決書，其理
由說明與卷內證據資料不相符合者，即屬判決理由矛盾，其判決
當然為違背法令。原判決於理由欄三說明，本案上訴人及其辯護
人於第一審程序中對證人王○○、馮○○之證述均表無意見並為
認罪，且不為任何證人詰問之聲請與證據調查，僅請求從輕量刑
等語。然上訴人於第一審行準備程序時，法官問對於檢察官起訴
之（殺人未遂）犯罪事實是否承認？上訴人答：否認，我沒有要
殺他。……我承認確實有去打他，但是沒有殺人犯意（見第一審
審訴卷第四十八頁）。而其於第一審審理時亦稱：我承認有持木
棒毆打被害人，是朝他身體打，沒有打他的頭，我沒有要殺他的
意思等語（見第一審訴字卷第十九、二十頁）。又其選任辯護人
對於馮○○之證述則表示關於該證人供述上訴人毆打被害人頭部
的部分是不實在的（同上卷第二十一頁）。因此，原判決謂上訴
人已認罪，其選任辯護人對證人馮○○之證述無意見云云，顯與
卷內證據資料不相符合，亦有判決理由矛盾之違法。以上，或為
上訴意旨所指摘，或為本院得依職權調查之事項，應認原判決有
撤銷發回更審之原因。
據上論結，應依刑事訴訟法第三百九十七條、第四百零一條，判
決如主文。
中    華    民    國  九十九  年   十一   月   十八   日
                      最高法院刑事第六庭
                          審判長法官  林  永  茂  
                                法官  蘇  振  堂  
                                法官  林  立  華  
                                法官  蔡  國  在  
                                法官  陳  春  秋  
本件正本證明與原本無異
                                      書  記  官  
中    華    民    國  九十九  年   十一   月  二十三  日
                                                     ｍ

司法院資訊處製作；財團法人民間司法改革基金會備份。
